臺灣高等法院臺中分院刑事判決
111年度上易字第594號
上  訴  人  臺灣臺中地方檢察署檢察官
被      告  林晟光



上列上訴人因被告竊盜案件，不服臺灣臺中地方法院111年度易
字第301號中華民國111年5月17日第一審判決（起訴案號：臺灣
臺中地方檢察署111年度偵字第3599號），提起上訴，本院判決
如下：
    主  文
原判決關於量刑部分撤銷。
林晟光犯踰越安全設備竊盜罪，累犯，處有期徒刑捌月；又犯踰
越牆垣竊盜罪，累犯，處有期徒刑玖月。應執行有期徒刑壹年壹
月。
    犯罪事實及理由
一、審理範圍：
　　新修正刑事訴訟法第348條規定於民國000年0月00日生效，
    本件於111年7月1日繫屬本院，依刑事訴訟法施行法第7條之
    13前段規定，應適用修正後刑事訴訟法第348條規定釐定上
    訴範圍。上訴人即檢察官於上訴書內具體載明係對原審就被
    告有無構成累犯或累犯應否加重其刑之認定提起上訴，故本
    件上訴範圍僅限於刑之部分，就原審認定之罪、沒收部分，
    均非本院上訴審理範圍，合先敘明。
二、科刑所依據之犯罪事實與罪名：
  ㈠原審認定之犯罪事實：
　　被告林晟光（下稱被告）意圖為自己不法之所有，基於加重
    竊盜之犯意，分別為下列犯行：
  　⒈於民國111年1月10日1時46分許，騎乘車牌號碼000-0000號
      普通重型機車前往臺中市○區○○路0段000號「○○○飲料店」
      後方之防火巷，穿戴扣案之頭套及手套後，即沿著該址房
      屋外牆上外掛之冷氣主機攀爬至3樓後，再自冷氣孔洞進
      入該飲料店之3樓，並前往1樓，徒手竊取告訴人即店長蔡
      ○○置放於店內之現金（包括個人所有及商店所有）共計新
      臺幣（下同）2,500元得手。
  　⒉復於同日2時41分許，從前開「○○○飲料店」之3樓跨越戶戶
      相鄰之女兒牆，而以此方式攀爬侵入鄰近之臺中市○區○○
      路0段000號「○○○紅茶店」，復由該址3樓之鐵皮半隔層處
      步行入內並開啟該店未上鎖之門，再前往1樓，徒手竊取
      告訴人即店長紀○○置放於該店內之現金62,616元及不詳廠
      牌之平板電腦2臺（每臺市值6,000元）等物，得手後復自
      該址3樓跨越女兒牆返回前揭「○○○飲料店」，開啟該店1
      樓後方之鐵門離去，並騎乘前開機車逃離現場。
  ㈡原審認定之罪名：　　
　　被告就前揭㈠⒈所為，係犯刑法第321條第1項第2款之踰越安
    全設備竊盜罪；另就㈠⒉所為，則係犯同款之踰越牆垣竊盜
    罪。
三、檢察官上訴意旨略以：
　㈠被告前有多次竊盜犯罪前科，其中於107年間所犯竊盜罪，經
    臺灣臺中地方法院分別以107年度中簡字第2454號判決、108
    年度易字第317號判決各判處有期徒刑5月、5月，均已確定
    ，上開2案復經臺灣臺中地方法院以108年度聲字第2325號裁
    定合併定執行有期徒刑8月確定，並與其他竊盜之前案案件
    接續執行，於106年11月27日縮短刑期假釋出監，且於110年
    6月11日保護管束期滿未經撤銷視為執行完畢，有臺灣高等
    法院被告前案紀錄表在卷可稽，被告卻不知悔改，於執行完畢
    後5年內，故意再犯本件有期徒刑以上之罪，顯已符合刑法第
    47條第1項累犯之法定要件，屬累犯殆無疑義。
　㈡原審雖認：「檢察官就被告構成累犯之事實及應加重其刑事項
    ，並未具體指出證明之方法，參照最高法院刑事大法庭110年度
    台上大字第5660號裁定意旨，爰不依累犯規定加重其刑，僅將
    被告之前科紀錄列入刑法第57條第5款『犯罪行為人之品行』之量刑
    審酌事由。」然：
　　⒈依大法官解釋第775號解釋理由書，認刑法第47條第1項尚不
      違憲，是其仍屬現行有效之法，則身為法律適用者之法官，
      自應毫無裁量之餘地而有義務依現行法為裁判。
　　⒉檢察官已於本件主張並具體指出證明方法，且經合法調查
      程序，法官自應作為論以累犯加重之裁判基礎：
　　　①被告經檢察官提起公訴時，已於警卷、偵卷中，附有由
        公務員職務上製作之紀錄文書即被告之全國刑案資料查
        註表，該查註表載有前揭被告有期徒刑執行完畢等相關
        紀錄，應可認檢察官已於訴訟繫屬之時，即已主張並指
        出具體之證明方法；且於原審審判程序中，被告之前案
        紀錄表，亦經審判長提示並告以要旨，被告亦當庭表示
        沒有意見，顯已經合法調查，原審當應採為裁判基礎，
        並依刑法第47條第1項之規定，對被告論以累犯並予以加
        重其刑。
　　　②縱認法院就本件對於是否應依累犯之規定加重其刑乙節存
        有裁量空間，然法院仍應踐行「量刑事實調查程序」，給
        予當事人就加重事實，及相關與其他科刑資料予以充分
        辯論之機會，再由法院依法詳加審酌、取捨，並具體說明
        據以量定刑罰之理由，所為之判決始能符合罪刑相當原則
        。原審於審理中並未實踐此一辯論程序，即率然不採檢察官
        所提出之被告全國刑案資料查註表等前科資料證據，亦未
        於原審判決中具體交代何以不採之理由，而有應於審判期
        日調查之證據而未予調查、判決不備理由之違誤。
　　　③原審雖將被告前開前案紀錄，置於刑法第57條第5款「犯
        罪行為人之品行」之框架下審酌，然此舉應屬混淆刑法第
        47條第1項累犯與第57條量刑因子。
  ㈢綜上，檢察官既於提起公訴時，同時提出被告全國刑案資料查
    註表等前科資料證據，即屬就被告構成累犯之事實提出主張並
    具體指出證明方法，且亦踐行合法調查程序，則依前開論述，
    原審即應無裁量空間須依刑法第47條第1項，諭知被告為累犯
    ，並於宣告刑上，予以加重其刑。然原審誤認檢察官未指出
    證明之方法，漏未就是否構成累犯實質認定，難認原判決允當
    ，請依刑法第47條第1項規定，加重其刑。
四、對檢察官上訴理由暨量刑之說明：
　㈠本院就原審已於量刑時審酌被告前科犯行前提下，仍得就原
    審認定檢察官未就累犯事實指出任何證明方法，亦未敘明有
    必要加重其刑之理由審酌，持以做為撤銷理由之說明：
　　⒈按最高法院110年台上字第5660號判決已於理由中指明：「
      本院刑事大法庭之裁定，除因依法院組織法第51條之10規
      定，對提案庭提交之案件有拘束力外，基於預測可能性及
      之精神，並無溯及既往之效力。故本裁定宣示前各級法院
      所踐行之訴訟程序及裁判，與本裁定意旨不符者，尚無從
      援引為上訴或非常上訴之理由。是以，於本裁定宣示前，
      下級審法院在檢察官未主張或盡其舉證、說明責任之情形
      下，業依職權調查，因而論以累犯，本乎前科形成累犯刑
      或作為宣告刑事由之裁量，只須滿足其一，其評價即足，
      上級審法院自不能據以撤銷原判決，應予指明」。亦即前
      開判決意旨乃基於法安定性及法預測性之要求，認如原審
      法院於前揭大法庭判決宣示前，已依職權調查被告是否構
      成累犯及加重其刑必要性後，論以累犯，雖該累犯認定與
      大法庭110年度台上大字第5660號裁定及前揭判決意旨有
      違，上訴審法院亦不能據以撤銷原判決。
　　⒉又累犯資料之適用，雖可於刑法第57 條第5款「犯罪行為
      人之品行」中予以負面評價，然如法院依司法院大法官解
      釋釋字第775號解釋綜合裁量後，認被告應依刑法第47條
      第1項規定加重法定刑之際，此不僅牽涉被告品行資料，
      更將影響被告處斷刑範圍。故於前揭大法庭裁定尚未宣示
      ，原審法院即行言詞辯論終結時，如檢察官嗣後上訴主張
      業已於原審時主張或具體指出證明方法，原審法院卻認定
      檢察官有「未盡指出累犯事實及有應加重其刑事項證明方
      法」不當時，自應賦予檢察官事後循上訴程序指摘原審此
      程序適法性，由上訴審法院審酌原審此部分程序適法性，
      並確認被告處斷刑範圍為當。
　　⒊經查，本案乃於111年4月19日審理辯論，當時最高法院大
      法庭110年度台上大字第5660號裁定及110年度台上字第56
      60號判決均並未宣示，如原審法官於前揭大法庭裁定及判
      決宣示後，認檢察官就累犯要件之舉證責任尚有未足，而
      與大法庭嗣後所為裁定見解相同，於我國素來審判實務並
      未採取檢察官就累犯要件亦應有如刑事訴訟法第161條第1
      項之舉證責任前提下，法院自應善盡闡明，賦予檢察官有
      機會提出相關證據併予說明之機會。亦即於大法庭裁定宣
      示後，倘原審法院認檢察官就累犯事實未指出任何證明方
      法，亦未敘明有必要加重其刑之理由，為免造成突襲，實
      宜再開辯論程序，俾使檢察官有依前揭裁定及判決所示善
      盡舉證說明之機會；況本案檢察官起訴時，業已就被告曾
      因竊盜案件，經法院判決應執行有期徒刑8月確定，於106
      年11月27日假釋出監，於110年6月11日縮刑期滿未經撤銷
      假釋視為執行完畢此構成累犯事實加以說明，於理由中並
      引用臺灣臺中地方檢察署刑案資料查註記錄表為證，請求
      依累犯規定酌量加重其刑，被告對其前揭前科、執行完畢
      情形自始亦未表示異議，是否仍得認定檢察官就構成累犯
      之事實未指出任何證明方法，已屬有疑，且如原審法院仍
      認有疑，亦宜基於補充性地位，曉諭檢察官主張並指出證
      明方法。
　　⒋從而，原審逕參酌最高法院110年度台上字第5660號判決意
      旨，認檢察官就被告構成累犯之事實及應加重其刑之事項
      ，並未具體指出證明方法，僅將被告之前科紀錄列為刑法
      第57條第5款所定「犯罪行為人之品行」之審酌事項，不
      依刑法第47條第1項規定將被告論以累犯加重其刑，實有
      商榷餘地。故本院認有就檢察官是否業已就累犯事實指出
      證明方法，及敘明有必要加重其刑等事由再行審酌之必要
      ，合先敘明。
　㈡被告構成累犯，且應依刑法第47條規定加重其刑：
　　⒈本件檢察官已在起訴書及論告書內具體記載被告前有多次
      竊盜犯罪前科，其中於107年間所犯之竊盜罪，經法院分
      別以107年度中簡字第2454號判決、108年度易字第317號
      判決，各判處有期徒刑5月，嗣後定應執行有期徒刑8月確
      定，並與其他竊盜之前案案件接續執行，於106年11月27
      日假釋出監，110年6月11日縮刑期滿未經撤銷假釋視為執
      行完畢，並提出臺灣臺中地方檢察署刑案資料查註記錄表
      、臺灣臺中地方檢察署檢察官執行指揮書，及引用臺灣高
      等法院被告前案紀錄表為證明方法，經核前開2前科紀錄
      表內所載被告犯罪類型、執行情形相符，且被告於原審時
      就其前科紀錄表所載內容亦表示無意見等語，上情應可認
      屬實，本院自應續依檢察官舉證事實，具體審酌是否依累
      犯加重。
　　⒉被告於上開案件之有期徒刑執行完畢後，5年故意再犯本件
      有期徒刑以上刑之2罪，依刑法第47條第1項規定，為累犯
      ，經審酌檢察官所陳被告於前案偵審及執行之教訓後，仍
      再犯相同罪質之本案竊盜犯行，足見其法治觀念不足，未
      能記取過錯，可見被告具有特別惡性等情，核與事實相符
      ，且本院審酌被告於前多次竊盜案件經假釋期滿後僅7個
      月即再犯本案犯行，而被告前係於97年2月8日起即因另案
      入監執行，嗣與前揭構成累犯之竊盜犯行接續執行後，於
      106年11月27日始假釋出監，被告歷經前揭長達約9年9個
      月之自由刑執行，仍未能記取教訓，於假釋期滿後不久即
      再犯本案2次相同罪質犯行，足見前次刑罰並未對之產生
      預期之嚇阻或教化效果，縱因此加重其刑，亦應無過苛之
      虞，依刑法第47條第1 項規定，就其所犯上開2罪，均加
      重其刑。
  ㈢對原審判決之說明：
 　 原審審酌被告多次竊盜前科暨刑法第57條各款所定事由，就
    被告所犯2次犯行各判處有期徒刑7月、8月，定應執行有期
    徒刑1年，固非無見。然依照前述，原審於前揭大法庭裁定
    及最高法院判決宣示前，即行辯論終結，如認檢察官就構成
    累犯事實及應加重其刑事項，未具體指出證明方法，實應再
    開辯論賦予檢察官有再為舉證、說明之機會，或於上訴審另
    行主張。檢察官於原審時，實已就構成累犯事實具體指出證
    明方法，於本院審理期間，另就應予加重其刑事項具體說明
    ，經本院綜合審酌相關事證後，既認被告該當累犯，且應加
    重其刑，此情即難僅因原審於量刑審酌時業已參酌被告品行
    素行，即認已為充分評價。檢察官上訴認原審逕予認定檢察
    官未就被告構成累犯之事實及應加重其刑之事項，具體指出
    證明方法等情與事實未盡相符等情，尚非無據，原審判決量
    刑部分既有此部分瑕疵，自應由本院就原審刑部分予以撤銷
    改判。
  ㈣本院量刑審酌：
 　 爰審酌被告不思以正途賺取所需，貪圖私利竊取告訴人等財
    物，顯然欠缺對他人財產權之尊重，其守法觀念尚有不足，
    所為亦已造成社會治安及他人財產權相當程度之危害；兼衡
    其犯罪手段雖屬平和，然其於凌晨深夜分從冷氣孔洞及跨越
    女兒牆，前往非營業中之飲料店3樓後，步行至1樓櫃臺犯案
    ，造成潛在危害非低，且未與告訴人等商談和解，亦未賠償
    其等所受損害之態度；兼衡被告犯後已坦承犯行，於原審時
    自陳國中肄業、為系統櫃師傅、日薪1,800至2,000元、未婚
    、無子女、家裡有同住之父母需要撫養之智識程度及經濟狀
    況（見原審卷第71頁），暨本案之犯罪動機、目的、犯罪所
    生之危害及所獲利益等一切情狀，分別量處如主文第2項所
    示之刑，暨考量其所犯各罪均係侵害財產法益之竊盜罪，係
    於緊接時間對不同告訴人所為法益侵害，衡酌對侵害法益之
    加重效應及時間、空間密接程度高，而為整體評價後，定應
    執行刑如主文第2項所示。
五、被告經本院合法傳喚未到庭，且無在監押情形，有本院送達
    證書及臺灣高等法院在監在押全國紀錄表在卷可參，迄本院
    宣判止，亦未向本院說明有何未能到庭之正當事由，依刑事
    訴訟法第371條規定，自得不待其陳述，逕行判決。
據上論結，應依刑事訴訟法第371條、第369條第1項前段、第364
條、第299條第1項前段，判決如主文。
本案經檢察官林俊杰提起公訴，檢察官蔣得龍提起上訴，檢察官
黃裕峯到庭執行職務。
中　　華　　民　　國　　111 　年　　8 　　月　　30　　日
            刑事第八庭　  審判長法　官　林  清  鈞
                                法　官　郭  瑞  祥
                                法　官　簡  婉  倫  
以上正本證明與原本無異。          
不得上訴。
                                書記官  林　書　慶
　　　　　　　　　　　　　　　　
中　　華　　民　　國　　111 　年　　8 　　月　　30　　日
附錄本案論罪科刑法條：
中華民國刑法第321條
犯前條第1項、第2項之罪而有下列情形之一者，處6月以上5年以
下有期徒刑，得併科50萬元以下罰金：
一、侵入住宅或有人居住之建築物、船艦或隱匿其內而犯之。
二、毀越門窗、牆垣或其他安全設備而犯之。
三、攜帶兇器而犯之。
四、結夥三人以上而犯之。
五、乘火災、水災或其他災害之際而犯之。
六、在車站、港埠、航空站或其他供水、陸、空公眾運輸之舟、
    車、航空機內而犯之。
前項之未遂犯罰之。